【裁判字號】    89,易緝,85
【裁判日期】    890630
【裁判案由】    詐欺等
【裁判全文】
臺灣臺南地方法院刑事判決                          八十九年度易緝字第八五號
    公  訴  人  臺灣台南地方法院檢察署檢察官
    被      告  丙○○
右列被告因詐欺等案件，經檢察官提起公訴（八十八年度偵緝字第三號），本院判決
如左：
    主  文
丙○○意圖為自己不法之所有，以詐術使人將本人之物交付，處有期徒刑肆月。
    事  實
一、丙○○明知其所有車牌號碼ＴＦＷ－八五二號輕機車已於民國（下同）八十七年
    八月一日持向經營鑫大當舖之乙○○質押借款新台幣（下同）一萬元，約定借款
    期限自八十七年八月一日起同年八月十五日止，如屆期無法清償本息，應於到期
    日前來付息延期，若逾期未依約續辦質借手續，願放棄對該車之一切權益，任由
    鑫大當舖出售拍賣，並將行車執照、身分證正本交付乙○○，簽立當票、切結書
    、委託切結書、借據等，嗣又將該機車借出使用。詎丙○○無力清償前開借款，
    竟意圖為自己不法所有，於八十七年八月八日下午三時許，在台南縣新營市○○
    路七十號甲○○所經營之機車行，向甲○○佯稱因母親生病急需用錢，將機車以
    一萬五千元出售甲○○，並出示行車執照影本，對前開質押借款情事則隱而不宣
    ，致甲○○陷於錯誤，於同日及八十七年八月十日分別交付價金六千元、四千元
    ，丙○○為使機車辦理過戶予甲○○以取得尾款五千元，明知其身分證正本已質
    押乙○○，竟於八十七年八月十七日向台南縣鹽水鎮戶政事務所謊稱身分證正本
    遺失，申請補發，使鹽水鎮戶政事務所承辦業務之公務員將該不實之申請補發原
    因登載於職務上所掌之公文書補領國民身分證申請書，而補發新證，惟因丙○○
    未能於借款期限清償借款，機車已由乙○○於八十七年八月十七日先行辦理過戶
    ，致甲○○於八十七年八月二十一日持丙○○交付之新身分證向監理機關辦理過
    戶時無法辦理，始知受騙。
二、案經台南縣警察局白河分局告訴台灣台南地方法院檢察署檢察官偵查起訴。
    理  由
一、訊據被告丙○○對於右揭事實除使公務員登載不實之部分外，均坦承不諱，供稱
    ：原係打算將出售機車所得一萬五千元，清償向乙○○之借款一萬元，未料乙○○已先行辦理過戶等語。對於使公務員登載不實部分則辯稱其身分證確已遺失，
    交予乙○○者係身分證影本，而非正本云云。經查，本件業經證人乙○○、甲○○於警訊、偵查中證述綦詳，並據證人乙○○提出當票、切結書、委託切結書、
    借據等為證，其上均有被告丙○○之簽名、指印，觀切結書、委託切結書已明示
    借款期限自八十七年八月一日起至同年八月十五日止，若屆期無法清償或付息延
    期，任由乙○○逕為出售過戶等處分，被告將機車出售甲○○時，對上開質押借
    款及無力清償借款之事實隱而不宣，致甲○○陷於錯誤交付價金一萬元，顯係施
    用詐術以取得現款。另被告於向乙○○借款時，卻將其身分證正本質押於乙○○
    處，業據乙○○於本院審理時當庭提出該身分證正本無誤（見本院八十九年六月
    二十三日審判筆錄），被告於八十七年八月一日甫將身分證正本交予乙○○，旋
    即於同年月十七日向台南縣鹽水鎮戶政事務所申請補發，其所申報之補發原因遺
    失，顯係不實，其前揭所辯均為卸責之詞，不足採信，此外，復有台南縣鹽水鎮
    戶政事務所檢送之補領國民身分證申請書、公路局嘉義區監理所麻豆監理站新營
    分站八十七年十月十九日嘉監新字第八七○一九三二號函及其附件過戶登記書在
    卷足憑，本件事證已明，被告犯行洵堪認定。
二、核被告所為，係犯刑法第三百三十九條第一項詐欺取財罪、同法第二百十四條使
    公務員登載不實罪。被告所犯二罪間具有方法結果之牽連關係，應依刑法第五十
    五條前段之規定，從一較降重之刑法第三百三十九條第一項詐欺取財罪處斷。爰
    審酌被告犯罪之動機、目的、手段、所得之利益、犯後態度等一切情狀，量處如
    主文所示之刑，以資懲儆。
據上論斷，應依刑事訴訟法第二百九十九條第一項前段，刑法第三百三十九條第一項
、第二百十四條、第五十五條後段，罰金罰鍰提高標準條例第一條前段，判決如主文
。
本案經檢察官吳佳齡到庭執行職務。
中    華    民    國      八十九      年      六      月      三十      日
                                  臺灣臺南地方法院刑事第三庭
                                          法  官
如不服本判決，應於判決送達後十日內，向本院提出上訴狀。
附錄本案論罪科刑法條全文：
刑法第三百三十九條第一項
  意圖為自己或第三人不法之所有，以詐術使人將本人或第三人之物交付者，處五年
  以下有期徒刑、拘役或科或併科一千元以下罰金。
刑法第二百十四條
  明知為不實之事項，而使公務員登載於職務上所掌之公文書，足以生損害於公眾或
  他人者，處三年以下有期徒刑、拘役或五百元以下罰金。


司法院資訊處製作；財團法人民間司法改革基金會備份。
